最高法院刑事判決                                八十六年度台非字第一○七號
    上 訴 人  最高法院檢察署檢察總長
    被    告  甲○○  男      .
                      號
右上訴人因被告賭博案件，對於台灣高等法院台南分院中華民國八十五年十一月十四
日第二審確定判決（八十五年度上易字第一六八三號，起訴案號：台灣雲林地方法院
檢察署八十五年度偵字第一○五五號），認為違法，提起非常上訴，本院判決如左：
    主  文
上訴駁回。
    理  由
非常上訴理由稱：「查原判決所以撤銷第一審對被告科刑判決而改為無罪之諭知者，
無非以被告所經營之遊藝場係以點券兌換獎品，而供兌換之獎品價值未逾二千元，參
教育部所頒發之遊藝場輔導管理規則第十三條第五款但書：遊藝場可提供兌換二千元
以下獎品之規定，因認被告經營之遊藝場係以供人暫時娛樂之物為賭為其論據。惟按
刑法第二百六十六條第一項前段規定，在公眾得出入之場所賭博者為賭博罪。又同條
但書規定，以供人暫時娛樂之物為賭者，不在此限。其所謂以供人暫時娛樂之物為賭
，係指該財物或標的物僅係暫時娛樂之用，經濟價值微小，依社會觀念不足重視之財
物而言。故是否為刑法第二百六十六條第一項但書所規定之物，應參酌物品之性質及
價格，並依社會之通念作客觀之審查，予以認定。而非僅依教育部所頒只具行政命令
之遊藝業輔導管理規則，以所兌換獎品價值未超過二千元，即一律認係刑法第二百六
十六條第一項但書所規定之物品。經查本件兌換之品有聲寶牌電話機、熱水瓶、電
鍋、吹風機、菲立浦刮鬍刀及國際牌烤箱等物品（見第一審被告所出之兌換獎品清冊
即料品銷售報表），或電熨斗（價值一千三百九十元）及轟炸機鬧鐘（價值一千零八
十九元）（見原審被告提出之統一發票）。其各別單價雖均在二千元以下，惟此等物
品，依社會之通念，仍具有相當價值，非一般人所不重視之無價值或價值微小之物品
，其非屬刑法第二百六十六條第一項但書所規定之物品甚明。且賭客所得分數甚多，
兌換之獎品達二千元時，其餘分數仍可繼續兌換，累計之結果即可超過二千元，業據
被告供承在卷（見警卷被告第一次訊問筆錄第二頁記載）。是被告之行為，不僅不符
刑法第二百六十六條第一項但書之規定，且已超越二千元兌換之限制，第一審予以論
罪科刑，自屬適法。詎原判決竟撤銷第一審科刑之判決改為無罪之諭知，委有適用法
則不當之違法。且澎湖地方法院八十一年度易字第二二號，新竹地方法院八十四年度
簡上字第十三號、台灣高等法院高雄分院八十一年度上易字第七五五號相類似之判決
，均經貴院認為應依刑法第二百六十六條第一項前段科刑，有貴院八十二年度台非字
第一六一號、台非字第二三四號、八十四年度台非字第二七四號判決案例可查。案經
確定，雖非不利於被告，惟為統一法律適用，爰依刑事訴訟法第四百四十一條、第四
百四十三條提起非常上訴，以資糾正。」
本院按非常上訴審，應以原確定判決所確認之事實為判決之基礎，倘若非常上訴理由
係對卷內證據資料，持與原判決相異之評價，而謂原判決認定事實不當，進而指摘原
判決不適用法則或適用法則不當，即係對於事實審法院採證認事職權行使之當否所為
之任意指摘，自與非常上訴係以統一法令適用之本旨有違。本件被告所涉賭博案件，
應否為無罪之諭知，原以被告是否以屬於刑法第二百六十六條第一項但書規定之供人
暫時娛樂之物為賭，為其前提；至於所賭之物是否係供人暫時娛樂，乃事實認定問題
。此一前提事實，並非非常上訴審所得調查。原判決以被告經營之遊藝場所提供兌換
之獎品價值均未逾二千元（新台幣，下同），並參酌教育部頒發之遊藝業輔導管理規
則第十三條第五款但書所為：遊藝場可提供兌換二千元以下獎品之規定，因認被告係
以暫時供人娛樂之物為賭，而撤銷第一審有罪之判決，改判諭知被告無罪，既已明
其如何取捨調查所得之證據及其得心證之理由，則依原判決確認之事實，尚難指其諭
知被告無罪係不適用法則或適用法則不當。又查被告於警訊時係供稱：「彩票可以更
續換獎品，不得超過二千元」等語，並非供承賭客兌換之獎品達二千元時，其餘分數
仍可繼續兌換，累計之結果即可超過二千元等情，此有警訊筆錄可稽（見警卷第二頁
）。非常上訴意旨就卷證資料，持與原判決不同之評價，而認被告提供之獎品非屬供
人暫時娛樂，且已超過二千元之限制云云，並據以指摘原判決適用法則不當，揆諸首
揭說明，尚難謂為有理由，應予駁回。
據上論結，應依刑事訴訟法第四百四十六條，判決如主文。
中      華      民      國    八十六    年      四      月      十      日
                              最高法院刑事第六庭
                                  審判長法官  黃  劍  青
                                        法官  劉  敬  一
                                        法官  林  增  福
                                        法官  林  文  豐
                                        法官  邵  燕  玲
      右正本證明與原本無異
                                              書  記  官
中      華      民      國    八十六    年      四      月     十七     日
                                                                        Ｈ
